最高法院刑事判決　　　　　　九十六年度台上字第一五九二號
上　訴　人　乙○○
　　　　　　甲○○
上列上訴人等因違反槍砲彈藥刀械管制條例等罪案件，不服台灣
高等法院台南分院中華民國九十五年十二月二十七日第二審判決
（九十五年度上訴字第一二○一號，起訴案號：台灣台南地方法
院檢察署九十三年度偵字第六三九四號），提起上訴，本院判決
如下：
    主  文
原判決關於甲○○、乙○○部分撤銷，發回台灣高等法院台南分
院。
    理  由
本件原判決認定(1)、上訴人乙○○於民國八十六年間某日，在高
雄縣岡山鎮某店內，以新台幣（下同）七千五百元之價格購得玩
具長槍一支後，將之加裝ＣＯ２之鋼瓶及狙擊鏡，成為可發射小
鋼珠而具有殺傷力之長槍，而未經許可持有之，並將之藏放在其
位於台南縣仁德鄉○○街五十七號住處。嗣經警方於九十二年十
月三十一日上午二時三十五分許，在其上揭住處查獲，並扣得上
述長槍一枝、狙擊鏡一個、ＣＯ２鋼瓶十二支，及供上述長槍使
用之小鋼珠一罐。(2)、乙○○自九十二年三月間起，在台南縣大
內鄉馬斗欄山區架設網具，以竊取他人飼養之鴿子，並與上訴人
甲○○共同基於常業竊盜及恐嚇取財之犯意聯絡，由乙○○以每
隻一千元至一千一百元之價格，向甲○○收購其自行架網所竊得
之鴿子，再將二人所竊得之鴿子藏匿於甲○○所有位在台南縣玉
井鄉層林村後坑芒果園旁之水泥空屋內；由甲○○以電話將鴿子
腳環之編號及鴿主之電話號碼通知乙○○；再由乙○○打電話向
如原判決附表一所示之被害人恐嚇稱：若不依其指示匯款至指定
之人頭帳戶，其等所放飛之鴿子即無法返回等語，致使被害人等
均心生畏怖，而分別於原判決附表一所示之時間，匯款至其所指
定之人頭帳戶；再由乙○○至自動櫃員機提領贓款，計共取得如
原判決附表一所示之八十五筆贓款。乙○○並自九十二年九月間
起，僱用塗天坤（業經判刑確定）至上述山區架網以捕捉鴿子，
再以電話聯絡鴿主匯款至其所指定之帳戶，並至自動櫃員機提領
贓款交與乙○○後，由乙○○依當日實際所得給予一千元至三千
元不等之報酬。嗣經警方於九十二年十月三十日下午一時十分許
將乙○○與塗天坤拘提到案而查獲上情等情（乙○○牽連犯常業
竊盜及恐嚇取財部分業經第一審判刑確定）。因而撤銷第一審關
於諭知乙○○被訴未經許可持有長槍部分無罪之判決，改判論處
乙○○未經許可持有可發射金屬具有殺傷力之長槍罪刑；並維持
第一審依牽連犯關係從一重論處甲○○共同常業竊盜罪刑之判決
，而駁回甲○○在第二審之上訴，固非無見。
惟查：(一)、本件公訴意旨指乙○○在高雄縣岡山鎮某店內，以七
千五百元之價格購得「玩具空氣長槍一支」後，將之加裝ＣＯ２
鋼瓶，以改裝成可發射小鋼珠具有殺傷力之「空氣長槍」，而未
經許可持有之等情，認其所為涉犯九十四年一月二十六日修正前
槍砲彈藥刀械管制條例第十一條第四項之「未經許可持有其他可
發射金屬或子彈具有殺傷力之槍械罪嫌」。惟公訴意旨既謂該槍
係「空氣長槍」，而該槍復經內政部警政署刑事警察局鑑定結果
，亦認定係「玩具空氣長槍」，以小型高壓鋼瓶內氣體為發射動
力，經實際試射，其發射物（彈丸）之單位面積動能分別為四十
點八五、三五點九七、三九點三安焦耳\平方公分，已超過足以
穿入人體皮肉層之每平分公分單位面積動能（即二十焦耳\平方
公分），而具有殺傷力，有該局槍彈鑑定書一份附卷可稽（見九
十二年度偵字第一一七九五號偵查卷第一八○頁）。則該槍究係
屬同上條例第八條第一項所稱之「空氣槍」？抑同條例第十一條
第一項所稱之「其他可發射金屬或子彈而具有殺傷力之槍砲」？
似非明瞭。此與乙○○未經許可持有該槍之行為，究應論以上開
條例第八條第四項之罪？抑同條例第十一條第四項之罪攸關，自
有加以釐清論敘明白之必要。乃原判決對此未加以剖析釐清論敘
明白，遽論以同上條例第十一條第一項之罪，尚嫌理由欠備。(二)
、按刑法上所謂常業犯，係指行為人以某種特定之犯罪作為其謀
生之職業，並恃該項犯罪所得賴以維生者而言。原判決論處甲○
○犯修正前刑法第三百二十二條之常業竊盜罪，然其事實欄僅記
載甲○○與乙○○具有常業竊盜之犯意聯絡等情，對於甲○○是
否有以犯竊盜罪作為謀生之職業？以及有無恃竊盜犯罪所得賴以
維生？等攸關常業犯罪成立之重要事實，並未於事實欄內詳加認
定記載明確，亦未於理由欄內說明其憑以認定甲○○應成立竊盜
罪之「常業犯」之證據及理由，遽就甲○○論以常業竊盜罪之共
同正犯，尚嫌失據。(三)、原判決認定甲○○有與乙○○共犯常業
竊盜及恐嚇取財之犯罪事實，而論以常業竊盜罪及恐嚇取財罪之
共同正犯。但其事實欄僅記載乙○○自九十二年三月間起，以每
隻一千元至一千一百元不等之價格，向甲○○收購其自行架網所
竊得之鴿子，再由甲○○將其與乙○○二人所竊得之鴿子藏匿於
前述水泥空屋內，並將鴿子腳環之編號及鴿主之電話號碼通知乙
○○，由乙○○打電話向各鴿主恐嚇勒索錢財等情。對於甲○○
究竟在何時、何地竊取何人所有之鴿子？其竊取鴿子之次數及數
量各若干？等攸關常業竊盜罪成立之重要社會事實，均未詳加調
查認定記載明白，已不足資為論處甲○○常業竊盜罪之依據。且
原判決既認定乙○○係以每隻一千元至一千一百元不等之價格，
向甲○○「收購」其自行架網所竊得之鴿子等情。則乙○○此部
分所為究係屬於「故買贓物」之行為？抑係與甲○○「共同竊盜
」之行為？即非無疑。究竟甲○○自行架網竊取鴿子，係出於其
個人意思之決定？抑或出於其與乙○○二人共同竊盜犯意之聯絡
？若屬前者，則其如何能與乙○○成立常業竊盜罪之共同正犯？
若屬後者，則乙○○何以猶須以上述價格向甲○○「收購」其所
竊得之鴿子？其原因何在？上述疑點與甲○○能否與乙○○成立
常業竊盜罪之共同正犯攸關，自有詳加根究明白之必要。原審對
於此項疑點未加以究明釐清論敘明白，遽認乙○○「向甲○○收
購其自行架網所竊得鴿子」之行為，亦應與甲○○成立常業竊盜
罪之共同正犯，尚嫌調查未盡。(四)、原判決事實認定乙○○向甲
○○購入其所竊得之鴿子後，由甲○○將其與乙○○二人分別竊
得之鴿子藏匿於其所有之前述空屋內，並將該等鴿子腳環之編號
及鴿主之電話號碼通知乙○○，而由乙○○打電話向各鴿主恐嚇
勒索錢財等情。依此認定，甲○○似未參與向各鴿主恐嚇勒索錢
財之行為。乃原判決理由竟謂甲○○與乙○○間就恐嚇取財之犯
行，亦有犯意之聯絡及「行為之分擔」，均為共同正犯云云（見
原判決第十頁倒數第十三行至倒數第十一行），自有事實與理由
矛盾之違誤。又原判決認定甲○○與乙○○共同基於恐嚇取財之
犯意聯絡，由甲○○以電話將其所竊得鴿子腳環之編號及鴿主之
電話號碼通知乙○○；再由乙○○打電話向如原判決附表一所示
之被害人恐嚇勒索錢財，致使該等被害人均心生畏怖，而分別匯
款至其所指定之王瓊慧等人頭帳戶，計共取得如同附表所示之八
十五筆贓款等情，而就甲○○併論以恐嚇取財罪之共同正犯。然
並未於理由內說明其憑以認定甲○○對於乙○○向鴿主恐嚇勒索
錢財部分亦有參與共同犯罪之意思，以及乙○○以前揭恐嚇取財
之方法，向如原判決附表一所示之鴿主共取得如同附表所示八十
五筆贓款之證據及理由，亦有理由不備之違誤。(五)、原判決於理
由內說明甲○○與乙○○就本件常業竊盜罪及恐嚇取財罪均有犯
意之聯絡及行為之分擔，為共同正犯云云；復於事實欄認定乙○
○自九十二年九月間起，僱用「塗天坤」至山區架網以捕捉鴿子
，再以電話聯絡鴿主匯款至其所指定之帳戶，並至自動櫃員機提
領贓款交與乙○○等情。則甲○○除與乙○○成立上開罪名之共
同正犯外，其與塗天坤在本案之關係為何？應否與塗天坤成立上
述罪名之共同正犯？原審對此未一併加以審究及說明，亦有調查
未盡及理由不備之違誤。(六)、按第二審法院認為上訴有理由，或
上訴雖無理由，而原判決不當或違法者，應將原審判決經上訴之
部分撤銷，就該案件自為判決，刑事訴訟法第三百六十九條第一
項前段定有明文。本件第一審判決認定甲○○與「乙○○」、「
塗天坤」就本件常業竊盜及恐嚇取財犯行，具有犯意之聯絡及行
為之分擔，均為共同正犯（見第一審判決第七頁第二行至第四行
）。原審判決則認定甲○○僅與「乙○○」就上述犯行成立共同
正犯，塗天坤則不在共同正犯之列（見原判決第十頁倒數第十三
行至倒數第十二行）。則原審判決對於「塗天坤」是否為本案之
共同正犯，既作與第一審判決不同事實之認定，可見其係認第一
審判決關於此部分事實之認定有所不當。而該部分既經甲○○提
起第二審上訴，原審自應依上述規定將第一審判決關於甲○○部
分撤銷，就該部分自為判決，始為適法。乃判決竟仍認第一審判
決就甲○○部分認事用法並無不當，予以維持，而駁回甲○○之
上訴，依上規定及說明，於法自有未合。上訴人等上訴意旨雖均
未指摘及此，然以上均係本院得依職權調查之事項，應認原判決
關於乙○○、甲○○部分均有撤銷發回之原因。
據上論結，應依刑事訴訟法第三百九十七條、第四百零一條，判
決如主文。
中    華    民    國  九十六  年    三    月  二十八  日
                      最高法院刑事第十二庭
                          審判長法官  池  啟  明
                                法官  王  居  財
                                法官  郭  毓  洲
                                法官  韓  金  秀
                                法官  黃  梅  月
      本件正本證明與原本無異
                                      書  記  官
中    華    民    國  九十六  年    四    月    二    日
                                                      Ｋ
